【裁判字號】    99,金上重更(二),2
【裁判日期】    990518
【裁判案由】    銀行法等
【裁判全文】
臺灣高等法院刑事判決           99年度金上重更(二)字第2號
  上  訴  人  臺灣臺北地方法院檢察署檢察官
  上  訴  人
  即  被  告  丙○○
  義務辯護人  黃柏彰律師
上列上訴人因被告違反銀行法等案件，不服臺灣臺北地方法院92
年度易字第1184號，中華民國94年12月30日第一審判決（起訴案
號：臺灣臺北地方法院檢察署90年度偵字第24426號；移送本院
併辦案號：98年度偵字第19719號），提起上訴後，由最高法院
第二次發回更審，本院判決如下：
    主  文
原判決撤銷。
丙○○銀行職員，連續意圖為自己不法之利益，而為違背其職務
之行為，致生損害於銀行之財產，處有期徒刑肆年，減為有期徒
刑貳年。如附表四所示之物，均沒收。
    事  實
一、丙○○原係前世華聯合商業銀行（目前因合併更名為國泰世
    華銀行股份有限公司，下稱世華銀行）營業部放款科之業務
    主管，負責客戶開發、客戶貸款額度、放款利率初訂、授信
    擔保債權維護、客戶聯繫及接受客戶委託代收融資還款等業
    務，為從事業務之銀行職員。丙○○自民國（民國）88年11
    月間起，因操作股票投資失利，產生鉅額虧損，亟須龐大資
    金應付資金缺口，竟心生貪念，基於意圖為自己不法所有之
    利益、行使偽造私文書、行使業務上登載不實文書、詐欺取
    財，而為違背其職務之行為，致生損害於世華銀行財產之概
    括犯意，利用在上開該行部服務之機會虛偽開立帳號、戶名
    分別為000000000000號（王永源）、000000000000號（朱雲
    國）、000000000000號（劉明郎）、00000000000號（石幸
    盈）之活期存款帳戶（詳後述）。並利用客戶乙○○（原名
    何同紋）、何世兆、甲○○、易張素娃、王永源等人前所交
    付已填妥金額、加蓋印鑑之活期存款取款憑條，委託其清償
    渠等於該行部融資貸款本息之機會（其中附表一編號二、附
    表二編號三部分，丙○○係自行填寫空白之取款憑條，再以
    轉拓印乙○○、何世兆印文之方式，偽造乙○○、何世兆之
    印文），使世華銀行營業部內部承辦人員陷於錯誤，同意將
    乙○○等人之活期存款帳戶內之款項，以轉帳之方式，存入
    前開由丙○○虛偽開立之王永源之000000000000號之帳號，
    或丙○○平日買賣股票所使用之以何錦英、章榮武、張國良
    、王弦森、林忠賢、王桂美、初執惠等人名義所開立之帳戶
    （俗稱人頭帳戶），而詐取款項，供股票交易墊款之用（詳
    後述）；嗣於90年8月23日因必須辦理業務移交，丙○○見
    上揭行為，已無法隱瞞，在未經任何有偵查權限之機關察知
    前，即向該行總經理董成城報告始末，並於90年8月24日向
    法務部調查局台北市調查處自首，並接受裁判。詳細犯罪事
    實如下：
(一)乙○○、何世兆、甲○○部分：
  1.丙○○自88年11月間起，利用乙○○、何世兆、甲○○等人
    前所交付已填妥金額、加蓋印鑑之活期存款取款憑條，委託
    其清償渠等三人於該行部之融資貸款本息之機會（其中附表
    一編號二、附表二編號三部分，丙○○係自行填寫空白之取
    款憑條，再以轉拓印乙○○、何世兆印文之方式，而偽造乙
    ○○、何世兆之印文），使世華銀行營業部內部承辦人員陷
    於錯誤，同意將乙○○等人之活期存款帳戶內之款項，以轉
    帳之方式，存入前開由丙○○虛偽開立之王永源帳戶，及丙
    ○○用以為股票買賣之人頭戶何錦英帳戶內，而詐取該等款
    項。
  2.另丙○○為取信乙○○，確有依指示清償融資貸款本息，乃
    將上開活期存款取款憑條交由不知情之銀行行員，列印出相
    同金額但未經電腦認證（即認證欄空白）之放款還本繳款收
    執証明聯，復盜蓋該行部收款收訖章及不知情之行員印章，
    偽造其業務上所製作惟內容不實之「放款還本繳款收執証明
    聯」交付乙○○，以資證明其確有依乙○○指示，將取款憑
    條各所示之金額代為就乙○○、何世同、甲○○等人融資貸
    款本息為清償，致乙○○信以為真，仍陸續委請丙○○代為
    繳付貸款本息，足生損害於世華銀行及乙○○。
  3.總計，丙○○自88年11月29日起至90年5月25日止，分別詐
    取如附表一、二（除編號十七所示者外）、三所示之款項。
(二)王永源部分：
  1.丙○○先於88年11月22日，在世華銀行印鑑卡上，偽造如附
    表四編號1 「王永源之簽名」一枚，並利用不知情之第三人
    偽刻如附表四編號1 「王永源之印章」一枚，持以在上揭印
    鑑卡上偽造如附表四編號1 「王永源之印文」二枚，向該行
    營業部冒名虛偽開設王永源名義之活期儲蓄帳戶（帳號：00
    0000000000號），俾供其存入上揭所詐取之款項。
  2.復於90年6月間，丙○○藉由王永源欲增加信用額度，而委
    由其辦理之機，竟向王永源佯稱需先清償原有貸款六百萬元
    ，始得辦理增貸，致王永源誤信為真，填具其本人在該行營
    業部帳號 00000000000號，金額六百萬元之活期存款取款憑
    條，交由丙○○代為清償貸款，詎丙○○竟將該筆款項，連
    同以石幸盈名義詐貸之九百萬元（詳後述），共一千五百萬
    元，分別將其中一百一十七萬元匯入其所使用之「人頭帳戶
    」章榮武之帳戶（帳號：000000000000號）內，四百六十一
    萬元存入乙○○之帳戶（帳號：000000000000號）內，其餘
    九百二十二萬元歸還何世兆之帳戶內（帳號：000000000000
    號），用以償還自乙○○及何世兆帳戶詐取之款項。
(三)易張素娃部分：
    丙○○於88年11月間，趁易張素娃委託並交付用以償還貸款
    之活期存款取款條（金額各為二百二十萬元、一百八十萬五
    千六百三十一元）之機會，乃持該二紙活期存款取款條，佯
    稱易張素娃欲將款項轉至其他帳戶，使世華銀行營業部承辦
    人員誤信為真、陷於錯誤，同意於11月30日自易張素娃之帳
    戶內，以轉帳之方式將二百二十萬元存入丙○○使用之「人
    頭帳戶」何錦英之帳戶內（帳號：000000000000號），復於
    同年12月1日再存入一百四十萬元至何錦英前開帳戶內，另
    將四十萬五千六百三十一元存入另一「人頭帳戶」高建華帳
    戶內（帳號：00000000000號）。
(四)朱雲國部分：
    丙○○自89年9月間起，利用其為朱雲國辦理融資貸款對保
    之機會，趁朱雲國不知情之情形下，先請朱雲國在空白開戶
    印鑑卡簽名，再利用不知情之第三人偽刻如附表四編號2「
    朱雲國之印章」一枚，持以在上揭開戶印鑑卡及申請書上偽
    造如附表四編號2「朱雲國之印文」計二枚，而於89年9月26
    日在該行營業部冒名虛偽開立朱雲國名義之活期儲蓄帳戶（
    帳號：000000000000號）；嗣因丙○○見朱雲國甚少動用融
    資額度，遂將先前朱雲國已預先蓋妥印鑑之空白撥款書，由
    其取其中二十張偽填金額及前開帳號，辦理循環動用融資貸
    款，使世華銀行營業部承辦人員陷於錯誤，而予以撥款至上
    開帳號內，丙○○自89年9月27日至90年8月10日止，陸續使
    用循環貸款方式詐取六千三百四十六萬元；期間歸還累計為
    五千二百四十六萬元。
(五)劉明郎部分：
    丙○○自89年10月間，亦利用其為劉明郎辦理融資貸款對保
    之機會，趁劉明郎不知情之情況下，先請劉明郎在空白開戶
    印鑑卡簽名，再利用不知情之第三人偽刻如附表四編號3「
    劉明郎之印章」一枚，持以在上揭開戶印鑑卡及申請書上偽
    造如附表四編號3「劉明郎之印文」計二枚，而於89年10月
    13日在該行營業部冒名虛偽開立劉明郎名義之活期儲蓄存款
    帳戶（帳號：000000000000號）；丙○○亦賡續前開犯意，
    利用先前劉明郎已預先蓋妥印鑑之空白撥款通知書，由其取
    其中六張偽填金額及前開帳號，辦理循環動用融資貸款，使
    世華銀行營業部承辦人員陷於錯誤，而予以撥款至上開帳號
    內，丙○○自89年10月6日至90年4月30日止，陸續使用循環
    貸款累計金額為一千一百二十萬元；期間歸還金額為一千一
    百一十萬元。
(六)石幸盈部分：
    丙○○復於90年5、6月間，利用石幸盈在世華銀行營業部之
    擔保貸款尚有九百萬元額度之機會；向石幸盈佯稱為渠貸款
    業績，央請石幸盈配合辦理虛偽之撥款手續，致石幸盈誤信
    為真，遂依丙○○之意，在丙○○預先備妥之二張空白撥款
    申請書上簽名蓋章；丙○○經取得該撥款申請書後，另在世
    華銀行營業部開戶印鑑卡及申請書上，偽造如附表四編號4
    之「石幸盈之簽名」二枚（未偽造印文），於90年5月16日
    在世華銀行營業部冒名虛偽開立石幸盈名義之活期儲蓄帳戶
    （帳號：00000000000號）；嗣於90年5月16日及6月28日分
    別於前開撥款申請書各偽填九百萬元後，持向該行營業部辦
    理貸款，致世華銀行營業部承辦人員陷於錯誤，而各撥款九
    百萬元至上開帳戶內，供丙○○投資股票交易之用。丙○○
    嗣於同年6月1日將5月16日所詐貸之九百萬元歸還該行營業
    部。
二、案經丙○○向法務部調查局台北市調查處自首後移請台灣台
    北地方法院檢察署檢察官偵查起訴。
    理  由
一、被告以外之人於審判外之陳述，雖不符同法第159條之1至第
    159條之4之規定，而經當事人於審判程序同意作為證據，法
    院審酌該言詞陳述或書面陳述作成時之情況，認為適當者，
    亦得為證據。當事人、代理人或辯護人於法院調查證據時，
    知有第159條第1項不得為證據之情形，而未於言詞辯論終結
    前聲明異議者，視為有前項之同意，此據同法第159條之5規
    定甚明。本件以下實體所認定之證據，如屬傳聞證據，因公
    訴人、被告及其選任辯護人均先後於本院準備程序中及審判
    期日表示無意見，且迄至言詞辯論終結前亦未再聲明異議，
    而本院審酌上開證據資料製作時之情況，尚無違法不當之瑕
    疵，且為證明本件犯罪事實所必要，亦應認為有證據能力。
二、上揭犯罪事實，業據被告丙○○於法務部調查局調查時、檢
    察官偵查中、原審法院審理時及本院歷次審理時坦承不諱在
    卷，而證人即被害人朱雲國、劉明郎、王永源及石幸盈，各
    如何於上開時間遭被告分別冒用渠等名義向世華銀行另申設
    活期儲蓄帳戶，繼而並遭被告先後以渠等名義辦理循環動用
    融資貸款，而由被告將款項匯入其所冒名申辦之帳戶內，另
    被告並將王永源原欲清償貸款所用之600萬元挪供其私人之
    用等情，並據證人朱雲國、劉明郎、王永源及石幸盈等人分
    別於法務部調查局台北市調查處指證述綦詳在卷（見調查卷
    第60至62頁、第85至86頁、第95至96頁、第103至104頁），
    而證人即被害人易張素娃、乙○○、何世兆、甲○○等人各
    如何遭被告以上開方式詐領如上揭及附表一、二、三所示之
    款項，致生損害等情，亦據證人易張素娃、乙○○、何世兆
    、甲○○等人分別於法務部調查局台北市調查處訊問時、偵
    查中及法院審理時指、證述綦詳在卷，又被告於90年4月27
    日利用乙○○借款帳戶增貸2億7千萬元（世華銀行於同日因
    而核撥1千萬元、8千萬元及1億8千萬元，有各該轉帳支出傳
    票附於本院本審卷），其中經註銷乙○○前借款帳戶內之借
    款金額計266,757,404元及應收利息合計1,996,682元（(1)借
    款金額10,200,000元，應收利息76,357元、(2)借款金額9,80
    0,000元，應收利息73,363元、(3)借款金額10,000,000元，
    應收利息74,860元、(4)借款金額58,946,450元，應收利息44
    1,275元、(5)借款金額22,301,311元，應收利息166,948元、
    (6)借款金額40,000,000元，應收利息299,441元、(7)借款金
    額27,500,000元，應收利息205,595元、(8)借款金額88,009,
    643元，應收利息658,843元，有各該世華銀行收入傳票附於
    本院本審卷可參）後，實際入款金額為1,245,914元（有該
    轉帳收入傳票附於本院本審卷可參），惟實際負擔利息應僅
    1,928,809元，被告因而從中侵占其中之利息差額67,873元
    等情，亦據被告供述明確在卷，並有90年4月27日借款人『
    何同紋』撥借新台幣二億七千萬元之撥款通知書、世華銀行
    『何同紋』放款備查卡及各該轉帳支出傳票、收入傳票、轉
    帳收入傳票在卷可參（見原審卷（三）第144頁、卷（五）
    第109頁及本院本審卷）；另被告為償還前挪用葉柏聯貸款
    之3500萬元（即附表一編號13），乃於90年5月25日自『何
    同紋』帳號為00000000000號帳戶內提領3500萬元，用以支
    付該筆款項，而侵占乙○○上開帳戶內之金額等情，除據被
    告供承在卷，並有世華銀行『何同紋』帳號000000000000之
    存款明細分戶帳及世華銀行活期（儲蓄）存款取款憑條（戶
    名：何同紋，金額3500萬元，日期90年5月25日）在卷可參
    （見原審卷二第238頁及本院本審卷），此外，並有以下文
    件、證物在卷可稽：
(一)偽刻之『朱雲國』、『劉明郎』、『王永源』之印章各1 枚
    扣案（扣案證物編號1及18）。
(二)『王永源』、『朱雲國』、『劉明郎』、『石幸盈』開戶印
    鑑卡及開戶申請書（扣案證物編號19）暨各該影本（見調查
    卷第63至64頁、第87至88頁、第97頁、第105至106頁）。
(三)『王永源』（世華銀行活儲帳號00000000000號帳戶）、『
    朱雲國』（世華銀行活儲帳號00000000000號帳戶）、『劉
    明郎』（世華銀行活儲帳號00000000000號帳戶）、『石
    幸盈』（世華銀行活儲帳號00000000000號帳戶）之存摺（
    扣案證物編號20至23）。
(四)撥款通知書影本（朱雲國）計20紙（見調查卷65至84頁）。
(五)撥款通知書影本（劉明郎）計6紙（見調查卷第89頁至94頁
    ）。
(六)撥款通知書影本（石幸盈）2紙（見調卷第107頁及第108頁
    ）。
(七)1. 世華銀行商業部提出丙○○詐貸劉明郎#000000000000資
    金明細表、2.世華銀行轉帳支出傳票、放款撥款通知單、活
    期（儲蓄）存款取款憑條、活期（儲蓄）存款存入憑條影本
    （見調查卷第182至195頁）
(八)1. 世華銀行商業部提出丙○○詐貸朱雲國#00000000000資
    金流向明細表、2.世華銀行活期（儲蓄）存款取款憑條、3.
    世華銀行活期（儲蓄）存款存入憑條、4.世華銀行轉帳支出
    傳票（見調查卷第196至223頁）。
(九)1. 世華銀行商業部提出丙○○詐貸王永源#000000000000資
    金明細表、2.世華銀行活期（儲蓄）存款取款憑條1紙（王
    永源，金額600萬元）、3.世華銀行活期（儲蓄）存款存入
    憑條3紙（戶名：乙○○，金額461萬元；戶名：何世兆，金
    額922萬元；戶名：章榮武，金額170萬元）（見調查卷第16
    7頁、第98頁及第181頁）。
(十)1. 世華銀行商業部提出丙○○侵占易張素娃#00000000000
    資金明細表、2.世華銀行活期（儲蓄）存款取款憑條2紙（
    戶名：易張素娃，金額；220萬元180萬5,631）、3.世華銀
    行放款還本繳款通知單3紙（戶名：何錦英，金額各為30萬
    、119萬、140萬元）、4.世華銀行活期（儲蓄）存款存入憑
    條（戶名：高建華，金額40萬5,631元）（見調查卷第168至
    170頁）。
(十一)1. 世華銀行商業部提出丙○○詐貸石幸盈#00000000000資
    金流向表、2.世華銀行轉帳支出傳票、3.世華銀行放款撥款
    通知書、4.世華銀行活期（儲蓄）存款取款憑條、5.世華銀
    行活期（儲蓄）存款存入憑條（見調查卷第172至181頁）。
(十二)蓋有乙○○印鑑之存款取款憑條4紙（扣案證物編號2）。
(十三)王桂美（帳號00000000000、00000000000）、林秀瑤（帳號
    00000000000）、何錦英（帳號00000000000）、章榮武（帳
    號00000000000、00000000000）、高建華（帳號0000000000
    ）、張國良（帳號00000000000）、初執蕙（帳號000000000
    00、00000000000、00000000000）之活儲存摺（扣案證物編
    號6至16）。
(十四)世華銀行存款明細分戶帳：『乙○○』（帳號000000000000
    、000000000000）、『何世兆』（帳號000000000000、0000
    00000000）、『甲○○』（帳號000000000000、0000000000
    00）（見原審卷二第228至241頁）。
(十五)偽造之放款還本繳款收執証明聯（見調查卷第225至242頁）
    。
(十六)世華銀行商業部提出丙○○侵占何同紋帳戶：00000000000/
    00000000000資金流向明細表、丙○○侵占甲○○#00000000
    000##00000000000資金流向表、丙○○侵占何世兆#0000000
    0000#0000000000資金流向表（見調查卷第111至113頁）。
(十七)90年4月27日借款人『何同紋』撥借新台幣二億七千萬元之
    撥款通知書、世華銀行『何同紋』放款備查卡（見原審卷（
    三）第144頁、卷（五）第109頁）
  綜上，被告丙○○上揭自白堪認與事實相符，事證明確，被告
  犯行，均堪以認定。
三、新舊法比較：
    按行為後法律有變更者，適用行為時之法律。但行為後之法
    律有利於行為人者，適用最有利於行為人之法律；刑法第2
    條第1項定有明文。又「法律」變更比較時應就罪刑有關之
    共犯、未遂犯、連續犯、牽連犯、結合犯以及累犯加重、自
    首減輕、暨其他法定加減原因、與加減例等一切情形，綜其
    全部之結果，而為比較，再適用最有利於行為人之法律處斷
    ；比較裁判前之法律孰為有利於行為人時，應就罪刑有關之
    一切情形，比較其全部之結果，而為整個之適用，不能割裂
    而分別適用有利益之條文（最高法院24年上字第4634號、27
    年上字第2615號判例意旨參照），茲說明與本案有關之新舊
    法比較適用情形如下：
(一)刑法第33條第5款，業於94年2月2日修正公佈，並於95年7月
    1日施行，修正前刑法第33條第5款原規定：「罰金：1元以
    上。」，而刑法分則編各罪所定罰金之貨幣單位原為銀元，
    依現行法規所定貨幣單位折算新臺幣條例規定，銀元1元折
    算新臺幣3元，則修正前罰金最低數額應為新臺幣3元。刑法
    第33條第5款修正後改為：「罰金：新台幣一千元以上，以
    百元計算之。」，修正後罰金最低數額變更為新臺幣一千元
    ，比較修正前後之規定，修正後刑法第33條第5款所定罰金
    之最低數額，較修正前提高，自以修正前刑法第33條第5款
    之規定有利於被告。
(二)刑法第55條關於牽連犯之規定業經刪除，則被告所犯各罪間
    ，應予分論併罰。比較新舊法結果，適用被告行為時之法律
    即修正前刑法第55條牽連犯之規定，較有利於被告。
(三)刑法第56條連續犯之規定，業於94年2月2日修正公佈刪除，
    並於95年7月1日施行，修正前刑法第56條原規定：「連續數
    行為而犯同一之罪名者，以一罪論。但得加重其刑至二分之
    一。」。刑法修正後，將刑法第56條連續犯規定刪除，就原
    連續之數行為，即應依刑法第51條之規定分論併罰。新法刪
    除連續犯之規定，雖非犯罪構成要件之變更，但顯已影響行
    為人刑罰之法律效果，自屬法律有變更，依刑法第2條第1項
    規定，比較新、舊法結果，仍應適用較有利於被告之行為時
    法即修正前刑法第56條之連續犯規定。
(四)刑法第62條有關自首之規定，於94年2月2日修正公布，並於
    被告自首後之95年7月1日生效施行，修正前刑法第62條前段
    原規定「對於未發覺之罪自首而受裁判者，減輕其刑。」，
    修正後刑法第62條前段則規定「對於未發覺之罪自首而受裁
    判者，得減輕其刑。」，自首規定由修正前舊法之「必減」
    其刑，修正後改為「得減」其刑，此項變動影響行為人之刑
    罰法律效果，係屬刑法第2條第1項之「法律變更」，經比較
    新舊法結果，仍應適用較有利於被告之行為時法即修正前刑
    法第62條之規定。
(五)綜合上開各條文修正前後之比較結果，以修正前之規定對被
    告較為有利，是依刑法第2條第1項前段之規定，並參考上開
    最高法院之見解，本件應整體適用行為時即修正前之刑法規
    定處斷。
(六)又被告行為後，銀行法於93年2月4日經總統修正公布，並於
    同年月6日生效，其中該法第125條之2第1項原規定：「銀行
    負責人或職員，意圖為自己或第三人不法利益，或損害銀行
    之利益，而為違背其職務之行為，致生損害於銀行之財產或
    其他利益者，處三年以上十年以下有期徒刑，得併科新台幣
    一億元以下罰金」，新法修正後，則將原法定刑度修正為：
    「處三年以上十年以下有期徒刑，得併科一千萬元以上二億
    元以下罰金。其犯罪所得達新台幣一億元以上者，處七年以
    上有期徒刑，得併科新台幣二千五百萬元以上五億元以下罰
    金」，比較修正前後銀行法第125條之2第1項之規定，修正
    後之銀行法第125條之2第1項之規定並未較有利於被告，依
    上開說明，應適用較有利於被告之修正前銀行法第125條之2
    第1項規定論處。
三、核被告丙○○上揭所為，係犯刑法第216條、第210條之行使
    偽造私文書罪、第339條第1項之詐欺取財罪，又被告盜蓋世
    華銀行營業部收款收訖章及不知情之行員印章，偽造「放款
    還本繳款收執證明聯」，持交乙○○收受之行為，係犯刑法
    第216條、第215條之行使業務上登載不實文書罪。被告偽刻
    印章、偽簽署名、盜蓋印章之行為，均為偽造業務上登載不
    實文書、私文書之部分行為，其偽造私文書及業務上登載不
    實文書之低度行為，復為事後行使之高度行為所吸收，僅論
    以行使偽造私文書及行使業務上登載不實文書罪。被告利用
    不知情之刻印店人員偽造「朱雲國、劉明郎、王永源」等人
    之印章，係屬間接正犯。又被告係世華銀行職員，其意圖為
    自己不法之利益，違背職務之行為，致生損害於該銀行之財
    產，另犯修正前銀行法第125條之2第1項前段之銀行職員違
    背職務罪。而被告所犯銀行法第125條之2第1項前段之銀行
    職員違背職務罪，雖同時合於刑法第336條第2項之業務侵占
    罪之要件，惟銀行法第125條之2第1項之規定，乃對銀行相
    關人員犯特定背信罪、侵占罪之特定規定，自不另論刑法背
    信或侵占罪（參照最高法院98年度台上字第72號、99年度台
    上字第877號判決意旨）。起訴書雖未援引涉犯銀行法第125
    條之2第1項及刑法第216條、第215條之行使業務上登載不實
    文書罪之法條，惟其於犯罪事實欄內業已敘明被告係銀行職
    員及此部分之犯行，此部分之犯行並與論罪之行使偽造私文
    書及詐欺取財罪部分有方法結果之牽連犯之裁判上一罪關係
    ，自為起訴效力所及，本院自得一併審判。被告先後多次為
    行使偽造私文書、行使業務上登載不實文書、詐欺取財及違
    反銀行法等犯行，各時間緊接，所犯各係構成要件相同之罪
    名，顯各基於概括犯意為之，各為連續犯，各以一罪論，並
    應各依刑法第56條之規定加重其刑。被告所犯上開各罪間，
    互有方法結果之牽連關係，應依修正前刑法第55條之規定，
    從一重之銀行法第125條之2第1項前段規定處斷。至臺灣臺
    北地方法院98年度偵字第19719號移送併辦意旨所載被告侵
    占乙○○、何世兆、甲○○存於世華銀行之1580萬3787元、
    91萬元、1529萬元，核屬本院所認定如附表一至三所示金額
    之其中一部分，為同一事實，本院自不另為何諭知，附此敘
    明。被告犯罪後在被害人即世華銀行發覺前即自行向該行總
    經理董成城報告作案始末，隨即向法務部調查局台北市調查
    處自首，並表示願意接受裁判，有被告調查筆錄在卷可按（
    見調查卷第2頁），核於自首之規定，應依刑法第62條前段
    之規定減輕其刑，並依法先加重後減輕。
四、原審對被告予以論罪科刑，固非無見，惟查：附表二編號十
    七所示者，係被告用以抵充其曾代告訴人繳納之利息墊款
    ，被告就此並無不法所有意圖（理由詳後述），原審認此部
    分亦成立犯罪，尚有未洽；又偽造之印文，不問屬於犯人與
    否，沒收之，刑法第219條定有明文，原審疏未就「日期為
    89年1月26日乙○○名義」之取款憑條、「日期為89年2月3
    日何世兆名義」之取款憑條上所盜蓋之印文計二枚，暨朱雲
    國、劉明郎開戶申請書上偽造之印文各一枚宣告沒收，亦有
    未洽，檢察官上訴意旨認被告除涉犯上揭犯行外，尚有涉犯
    其他犯行，並與上開論罪部分有裁判上一罪關係，原審疏未
    併予審理，固無理由（理由詳後述），惟原判決既有可議之
    處，自應由本院將原判決予以撤銷改判。爰審酌被告之素行
    、犯罪之動機、目的、手段，身為銀行職員，本應具高度職
    業道德，竟未能以銀行利益為念，善盡職責，反利用職務之
    便，連續詐取款項，招致銀行及存款人蒙受經濟損失，嚴重
    擾亂金融秩序，惟念其事後坦認所為，犯罪後之態度尚佳等
    一切情狀，爰量處如主文第二項所示之刑。又被告犯罪時間
    在96年4月24日以前，所為上開各罪，其中刑法第339條之詐
    欺取財罪，雖屬中華民國九十六年罪犯減刑條例第 3條所定
    不予減刑之罪，然被告於 90年8月24日對於本案未發覺之罪
    向調查局自首接受裁判，依同條例第6條之規定，仍應依同
    條例第2條第1項之規定減其宣告刑二分之一如主文所示之刑
    。另按偽造之印文，不問屬於犯人與否，沒收之，刑法第21
    9條定有明文，被告供承：89年1月26日乙○○及89年2月3日
    何世兆之二張取款憑條上之印文，係伊趁乙○○交給伊取款
    單時，其上油墨未完全乾涸時，以錫箔紙上薄膜將印模拓印
    下來，再轉印至空白取款單上，填具相同之金額據以提領云
    云（見調查卷第14頁）；乙○○於調查時亦稱該二紙取款憑
    條上之印鑑不是伊親自蓋印云云（見調查卷第25頁），並有
    該二紙取款憑條附卷可參（見調查卷第17、18頁），堪認該
    二紙取款憑條上之印文係屬偽造，茲該二紙取款憑條雖業經
    被告持已向銀行行使，而非屬被告所有，惟其上偽造之該二
    枚印文，既屬偽造之署押，不問是否屬於被告所有，仍應依
    刑法第219條之規定宣告沒收。至附表四所示之開戶印鑑卡
    、申請書、撥款通知書、取款憑條，業經被告持以向銀行行
    使，非屬被告所有，除其上偽造之印文及署押外（見應沒收
    物欄），應依刑法第219條宣告沒收外，其餘文書則不予沒
    收。又刑法第219條所定不問屬於犯人與否沒收之者，以偽
    造之印章、印文或署押為限，盜用者不在其列（參照最高法
    院48年臺上字第1533號、48年臺上字第113號判例意旨），
    本案被告持以取信乙○○所用偽造之「放款還本繳款收執証
    明聯」，除盜蓋該行部收款收訖章外，並另盜蓋不知情之行
    員印章於其上，惟均非偽造印章之印文，且該等文書並均已
    交予乙○○收受，已非被告所有，固均不予宣告沒收，附此
    敘明。
五、公訴意旨另以：被告丙○○以上開手法，於90年7月16日另
    詐取如附表二編號十七所示之款項，因認被告就此部分同涉
    有刑法第210條之偽造私文書罪、第216條之行使偽造私文書
    罪、第336條第2項之業務侵占罪及第339條之詐欺罪嫌云云
    。
六、訊據被告丙○○否認有此部分之犯行，辯稱：因何世兆、乙
    ○○於90年6月22日應繳付利息，伊唯恐前之挪用行為遭發
    覺，乃先於90年6月29日以人頭帳戶何錦英帳戶內之金錢支
    領三百六十五萬六千零七十二元用以先行代墊何世兆、乙○
    ○應繳納之利息二百零五萬八百六十七元及一百六十萬五千
    二百零五元。嗣何世兆開立三張取款條（金額分別為一百四
    十六萬二千三百三十元、一百九十四萬六千七百九十七元、
    一百五十二萬六千一百四十九元）欲用以支付利息，而因伊
    先前已於6月29日代墊乙○○及何世兆6月份之利息，伊則將
    中二筆合計三百四十萬九千一百二十七元之款項存回上開人
    頭帳戶內以抵充代墊款云云。經查：依卷附取款憑條（帳戶
    何錦英，日期90年6月29日，金額分別為205萬0867元、160
    萬5205元）及收入傳票（帳戶何世兆、乙○○，日期為90年
    6月29日）顯示，90年6月29日何錦英帳戶內確有支領365萬
    6072元，且於同日分別存入何世兆帳戶（應收利息160萬520
    5元、44萬5662元）、乙○○之帳戶（應收利息107萬137元
    、47萬5616元、5萬9452元）以支付90年6月利息之事實（見
    本院更一卷卷(一)第72至78頁），並參酌何世兆帳戶交易明
    細資料（國泰世華商業銀行館前分行93年2月4日（93）國世
    館前字第0065號函，證物外放），90年7月16日何世兆始另
    開立上開三紙取款條，日期顯後於被告所指前已繳付利息之
    繳納日期，堪認被告辯稱曾於90年6月29日代墊何世兆、乙
    ○○應繳納之利息，當屬實在。基此，被告丙○○因之將嗣
    後何世兆交付之利息繳納款抵付作為其前曾代為清償利息款
    之用，即有依據，則被告丙○○此部分即無不法所有之意圖
    。公訴意旨認被告丙○○就此部分亦成立犯罪，顯有誤會，
    惟依公訴意旨，認此部分與前揭論罪科刑部分有修正前連續
    犯及牽連犯之裁判上一罪關係，爰不另為無罪之諭知。
七、檢察官上訴意旨略以：被告丙○○另以同一方法，以乙○○
    名義詐得二億三千三百六十七萬四千一百十二元，以何世兆
    名義詐得三億四千一百七十九萬五千九百八十八元，以甲○
    ○名義詐得二億六千零八十四萬六千三百三十九元，另冒用
    乙○○等三人名義，偽造不實之撥款申請書及取款憑條，向
    國泰世華銀行以乙○○名義詐得一億二千零四十五萬三千零
    二十八元，以何世兆名義詐得九千九百二十萬元，以甲○○
    名義詐得五千五百五十八萬二千零六十七元。因認被告上開
    犯行，與第一審判決所認定被告之犯行間，具有修正前連續
    犯裁判上一罪之關係，為起訴效力所及應併予審理云云。另
    告訴人乙○○等人復指稱被告之犯罪日期應溯及自八十六年
    二月間起，其挪用金額應分別擴張為何世兆部分十一億七千
    七百二十四萬六千二百零五元、乙○○部分五億五千四百五
    十二萬七千九百零七元，甲○○部分五億七千八百四十七萬
    一千三百四十二元，惟查除上述本院所認定之金額外，其餘
    檢察官上訴意旨及告訴人追加告訴部分，均為被告所否認；
    再者，被告係於88年8月升任業務主管後，始負責告訴人等
    三人貸款業務，告訴人等指被告於86年間已有盜領金錢一事
    ，與渠等先前所述已有齟齬，顯不足採，又經本院前審向國
    泰世華商業銀行股份有限公司調取告訴人等三人相關資金去
    向資料，經該公司函覆，有部分資料業經納莉風災致帳證毀
    損，此有該公司98年3月27日國世銀稽字第0980000092號函
    附卷可參，至公訴人循告訴人之請求，聲請指派電腦專業人
    員前往國泰世華商業銀行設於內湖區總電腦大樓履勘閱覽及
    下載電腦資料乙節。經查國泰世華商業銀行為第三人，在無
    確切犯罪證據情況下，率然前往下載電腦資料，如經媒體披
    露，恐影響社會金融秩序，且易造成他人無謂之損失，實不
    宜貿然為之，況被告有無其他犯罪情事，應由檢察官負舉證
    責任，是依現存證據，實難據以認定被告有上訴意旨所指之
    犯行，是上開部分自與本案不生裁判上一罪關係，本院無從
    加以審究，併此敘明。
據上論斷，應依刑事訴訟法第369條第1項前段、第364條、第299
條第1項前段，修正前銀行法第125條之2第1項，修正前刑法第55
條、第56條、第62條前段、刑法第11條前段、第2條第1項、第21
6條、第210條、第215條、第339條第1項、第219條，中華民國九
十六年罪犯減刑條例第2條第1項第3款、第6條、第7條第1項、第
2項，廢止前罰金罰鍰提高標準條例第1條前段，判決如主文。
本案經檢察官沈世箴到庭執行職務。
中    華    民    國    99    年    5    月    18    日
                 刑事第八法庭  審判長法  官  張傳栗
                                     法  官  陳春秋
                                     法  官  蔡光治
以上正本證明與原本無異。
如不服本判決，應於收受送達後10日內向本院提出上訴書狀，其
未敘述上訴之理由者並得於提起上訴後10日內向本院補提理由書
（均須按他造當事人之人數附繕本）「切勿逕送上級法院」。
                                     書記官  阮桂芳
中    華    民    國    99    年    5     月    19    日
附表一（乙○○部分）
┌──┬────┬──────┬─────┬──────┐
│編號│時  間  │帳  號      │金  額    │備  註      │
├──┼────┼──────┼─────┼──────┤
│一  │89.1.12 │00000000000 │新台幣（下│另自王桂美之│
│    │        │            │同）400萬 │00000000000 │
│    │        │            │元（調查卷│號帳戶轉出20│
│    │        │            │第120頁） │萬元，還何錦│
│    │        │            │          │英420萬元貸 │
│    │        │            │          │款（調查卷第│
│    │        │            │          │121、122 頁 │
│    │        │            │          │）          │
├──┼────┼──────┼─────┼──────┤
│二  │89.1.26 │同上        │760萬元（ │轉入何錦英之│
│    │        │            │調查卷第  │000000000000│
│    │        │            │123頁）   │號帳戶（調查│
│    │        │            │          │卷第124頁） │
├──┼────┼──────┼─────┼──────┤
│三  │89.3.14 │同上        │4000萬元（│轉入王桂美之│
│    │        │            │調查卷第  │00000000000 │
│    │        │            │128頁）   │號帳戶（調查│
│    │        │            │          │卷第128頁） │
├──┼────┼──────┼─────┼──────┤
│四  │89.4.17 │00000000000 │290萬元（ │150萬元轉入 │
│    │        │            │調查卷第  │何錦英之    │
│    │        │            │129頁）   │0000000000  │
│    │        │            │          │38號帳戶，  │
│    │        │            │          │140萬元轉入 │
│    │        │            │          │何世兆之    │
│    │        │            │          │00000000000 │
│    │        │            │          │號帳戶（調查│
│    │        │            │          │卷第129頁） │
├──┼────┼──────┼─────┼──────┤
│五  │89.8.11 │同上        │340萬元（ │轉入王永源之│
│    │        │            │調查卷第  │00000000000 │
│    │        │            │139頁）   │號帳戶（何同│
│    │        │            │          │紋、何世兆、│
│    │        │            │          │甲○○各340 │
│    │        │            │          │萬元入王永源│
│    │        │            │          │之0000000000│
│    │        │            │          │9號帳戶）（ │
│    │        │            │          │調查卷第140 │
│    │        │            │          │頁）        │
├──┼────┼──────┼─────┼──────┤
│六  │89.10.9 │同上        │14萬元（調│轉入王桂美上│
│    │        │            │查卷第142 │揭帳戶（何同│
│    │        │            │頁）      │紋、何世兆、│
│    │        │            │          │甲○○各14萬│
│    │        │            │          │元，共42萬元│
│    │        │            │          │）（調查卷第│
│    │        │            │          │142頁       │
├──┼────┼──────┼─────┼──────┤
│七  │89.11.10│同上        │336萬元（ │還王永源1000│
│    │        │            │調查卷第  │萬貸款（何同│
│    │        │            │146頁）   │汶336萬元、 │
│    │        │            │          │何世兆324萬 │
│    │        │            │          │元、甲○○  │
│    │        │            │          │298 萬元及王│
│    │        │            │          │桂美42萬元）│
│    │        │            │          │（調查卷第  │
│    │        │            │          │146頁）     │
├──┼────┼──────┼─────┼──────┤
│八  │89.11.10│同上        │400萬元（ │轉入王桂美上│
│    │        │            │調查卷第  │揭帳戶（調查│
│    │        │            │148頁）   │卷第148頁） │
├──┼────┼──────┼─────┼──────┤
│九  │89.12.21│同上        │498萬元（ │轉入何錦英之│
│    │        │            │調查卷第  │帳戶（乙○○│
│    │        │            │150頁）   │498萬、何世 │
│    │        │            │          │強52萬元，共│
│    │        │            │          │550萬元）（ │
│    │        │            │          │調查卷第151 │
│    │        │            │          │頁）        │
├──┼────┼──────┼─────┼──────┤
│十  │90.1.8  │同上        │560萬元（ │還王永源貸款│
│    │        │            │調查卷第  │（乙○○、何│
│    │        │            │152頁）   │世兆、甲○○│
│    │        │            │          │各560萬，共 │
│    │        │            │          │計1680萬元）│
│    │        │            │          │（調查卷第  │
│    │        │            │          │155頁）     │
├──┼────┼──────┼─────┼──────┤
│十一│90.3.2  │同上        │429萬元（ │還朱雲國貸款│
│    │        │            │調查卷第  │（何錦英39萬│
│    │        │            │163頁）   │、乙○○429 │
│    │        │            │          │萬、何世兆  │
│    │        │            │          │294萬、何世 │
│    │        │            │          │強288萬元， │
│    │        │            │          │共計1050萬元│
│    │        │            │          │）（調查卷第│
│    │        │            │          │162、163、  │
│    │        │            │          │164頁）     │
├──┼────┼──────┼─────┼──────┤
│十二│90.4.27 │00000000000 │6萬7873元 │90.4.27何同 │
│    │        │            │          │汶借款帳戶增│
│    │        │            │          │貸2億7000 萬│
│    │        │            │          │元，同日何同│
│    │        │            │          │汶之借款帳戶│
│    │        │            │          │註銷2億6675 │
│    │        │            │          │萬7404元及應│
│    │        │            │          │收利息199萬 │
│    │        │            │          │6682元（惟實│
│    │        │            │          │際應支付利息│
│    │        │            │          │為1,928,809 │
│    │        │            │          │元），實際撥│
│    │        │            │          │付至乙○○帳│
│    │        │            │          │戶之金額為  │
│    │        │            │          │124萬5914元 │
│    │        │            │          │，丙○○因而│
│    │        │            │          │侵占其中之6 │
│    │        │            │          │萬7873元。（│
│    │        │            │          │原審卷三第  │
│    │        │            │          │144頁、卷五 │
│    │        │            │          │第109頁及本 │
│    │        │            │          │院本審卷所附│
│    │        │            │          │各該轉帳支出│
│    │        │            │          │傳票、收入傳│
│    │        │            │          │票、轉帳收入│
│    │        │            │          │傳票）      │
├──┼────┼──────┼─────┼──────┤
│十三│90.5.25 │00000000000 │3500萬元  │還葉柏聯貸款│
│    │        │            │（原審卷二│（原審卷二第│
│    │        │            │第238頁、 │238頁）     │
│    │        │            │本院本審卷│            │
│    │        │            │所附存款取│            │
│    │        │            │款憑條）  │            │
├──┼────┴──────┴─────┴──────┤
│    │共計詐取金額1億1533萬7873元                     │
└──┴────────────────────────┘
附表二（何世兆部分）
┌──┬────┬──────┬─────┬──────┐
│編號│時  間  │帳  號      │金  額    │備  註      │
├──┼────┼──────┼─────┼──────┤
│一  │88.11.29│00000000000 │600萬元（ │600萬元轉入 │
│    │        │            │當日取款  │王永源之    │
│    │        │            │9000萬元，│00000000000 │
│    │        │            │其中8400萬│號帳戶（調查│
│    │        │            │元還何世兆│卷第115頁） │
│    │        │            │之貸款）（│            │
│    │        │            │調查卷第  │            │
│    │        │            │114、116  │            │
│    │        │            │頁）      │            │
├──┼────┼──────┼─────┼──────┤
│二  │88.12.08│同上        │1000萬元（│400萬元轉入 │
│    │        │            │調查卷第  │王永源上揭帳│
│    │        │            │117 頁）  │戶，600萬元 │
│    │        │            │          │轉入王永源之│
│    │        │            │          │000000000000│
│    │        │            │          │號帳戶（調查│
│    │        │            │          │卷第118、119│
│    │        │            │          │頁）        │
├──┼────┼──────┼─────┼──────┤
│三  │89.2.3  │同上        │440萬元（ │轉入何錦英之│
│    │        │            │調查卷第  │000000000000│
│    │        │            │125頁）   │號帳戶（調查│
│    │        │            │          │卷第126頁） │
├──┼────┼──────┼─────┼──────┤
│四  │89.4.27 │同上        │740萬元（ │還何錦英貸款│
│    │        │            │調查卷第  │740萬元（550│
│    │        │            │131頁）   │萬、190萬元 │
│    │        │            │          │）（調查卷第│
│    │        │            │          │132、133頁）│
├──┼────┼──────┼─────┼──────┤
│五  │89.5.16 │同上        │190萬元（ │還何錦英貸款│
│    │        │            │調查卷第  │（調查卷第  │
│    │        │            │134頁）   │134頁）     │
├──┼────┼──────┼─────┼──────┤
│六  │89.6.26 │同上        │300萬元（ │還何錦英貸款│
│    │        │            │調查卷第  │（190萬、110│
│    │        │            │135 頁）  │萬元）（調查│
│    │        │            │          │卷第135頁） │
├──┼────┼──────┼─────┼──────┤
│七  │89.7.31 │00000000000 │650萬元（ │還何錦英貸款│
│    │        │            │調查卷第  │（460萬、190│
│    │        │            │136頁）） │萬元）（調查│
│    │        │            │          │卷第136頁） │
├──┼────┼──────┼─────┼──────┤
│八  │89.8.11 │同上        │340萬元（ │轉入王永源之│
│    │        │            │調查卷第  │00000000000 │
│    │        │            │137頁）   │號帳戶（何同│
│    │        │            │          │汶、何世兆、│
│    │        │            │          │甲○○各340 │
│    │        │            │          │萬元，共計  │
│    │        │            │          │1020 萬元） │
│    │        │            │          │（調查卷第  │
│    │        │            │          │140頁）     │
├──┼────┼──────┼─────┼──────┤
│九  │89.8.31 │00000000000 │170萬元（ │轉入何錦英之│
│    │        │            │調查卷第  │000000000000│
│    │        │            │141頁）   │號帳戶（調查│
│    │        │            │          │卷第141頁） │
├──┼────┼──────┼─────┼──────┤
│十  │89.10.9 │00000000000 │14萬元（調│轉入王桂美之│
│    │        │            │查卷第144 │00000000000 │
│    │        │            │頁）      │號帳戶（何同│
│    │        │            │          │汶、何世兆、│
│    │        │            │          │甲○○各14萬│
│    │        │            │          │萬元共42萬元│
│    │        │            │          │）（調查卷第│
│    │        │            │          │142頁）     │
├──┼────┼──────┼─────┼──────┤
│十一│89.10.18│00000000000 │300萬元（ │還王永源貸款│
│    │        │            │調查卷第  │（調查卷第  │
│    │        │            │145頁）   │145頁）     │
├──┼────┼──────┼─────┼──────┤
│十二│89.11.10│00000000000 │324萬元（ │還王永源1000│
│    │        │            │調查卷第  │萬貸款（何同│
│    │        │            │146頁）   │汶336萬元、 │
│    │        │            │          │何世兆324萬 │
│    │        │            │          │元、甲○○  │
│    │        │            │          │298 萬元及王│
│    │        │            │          │桂美42萬元）│
│    │        │            │          │（調查卷第  │
│    │        │            │          │146頁       │
├──┼────┼──────┼─────┼──────┤
│十三│90.1.8  │同上        │560萬元（ │還王永源貸款│
│    │        │            │調查卷第  │（乙○○、何│
│    │        │            │154頁）   │世兆、甲○○│
│    │        │            │          │各560萬元， │
│    │        │            │          │共計1680萬元│
│    │        │            │          │）（調查卷第│
│    │        │            │          │155頁）     │
├──┼────┼──────┼─────┼──────┤
│十四│90.2.13 │同上        │1028萬元（│還王永源貸款│
│    │        │            │調查卷第  │（何世兆1028│
│    │        │            │159頁）   │萬元、章榮武│
│    │        │            │          │72萬元，共計│
│    │        │            │          │1100萬元）（│
│    │        │            │          │調查卷第160 │
│    │        │            │          │、161頁）   │
├──┼────┼──────┼─────┼──────┤
│十五│90.2.19 │同上        │1000萬元（│還王永源貸款│
│    │        │            │調查卷第  │（調查卷第  │
│    │        │            │162頁）   │162頁）     │
├──┼────┼──────┼─────┼──────┤
│十六│90.3.2  │同上        │294萬元（ │還朱雲國貸款│
│    │        │            │調查卷第  │（何錦英39萬│
│    │        │            │163頁）   │萬、乙○○  │
│    │        │            │          │429萬、何世 │
│    │        │            │          │兆294萬、何 │
│    │        │            │          │世強288萬， │
│    │        │            │          │共計1050萬元│
│    │        │            │          │）（調查卷第│
│    │        │            │          │162、163、  │
│    │        │            │          │164頁）     │
├──┼────┼──────┼─────┼──────┤
│十七│90.7.16 │同上        │340萬9127 │轉入何錦英之│
│    │        │            │元        │000000000000│
│    │        │            │          │號帳戶，抵充│
│    │        │            │          │丙○○之代墊│
│    │        │            │          │款（此部分無│
│    │        │            │          │罪）        │
├──┼────┴──────┴─────┴──────┤
│    │共計詐取金額：7950萬元（編號一至十六部分）      │
└──┴────────────────────────┘
附表三（甲○○部分）
┌──┬────┬──────┬─────┬──────┐
│編號│時  間  │帳   號     │金  額    │備註        │
├──┼────┼──────┼─────┼──────┤
│一  │89.3.14 │000000000000│3000萬元（│轉入王桂美之│
│    │        │            │調查卷第  │00000000000 │
│    │        │            │127 頁）  │號帳戶（調查│
│    │        │            │          │卷第127頁） │
├──┼────┼──────┼─────┼──────┤
│二  │89.4.27 │同上        │760萬元（ │還王永源貸款│
│    │        │            │當日取款  │（調查卷第  │
│    │        │            │3000萬元，│130頁）     │
│    │        │            │其中2240萬│            │
│    │        │            │元還甲○○│            │
│    │        │            │之貸款）（│            │
│    │        │            │調查卷第  │            │
│    │        │            │130頁）   │            │
├──┼────┼──────┼─────┼──────┤
│三  │89.8.11 │00000000000 │340萬元（ │轉入王永源之│
│    │        │            │調查卷第  │00000000000 │
│    │        │            │138頁）   │號帳戶（何同│
│    │        │            │          │汶、何世兆、│
│    │        │            │          │甲○○各340 │
│    │        │            │          │萬元，共計  │
│    │        │            │          │1020萬元）（│
│    │        │            │          │調查卷第140 │
│    │        │            │          │頁）        │
├──┼────┼──────┼─────┼──────┤
│四  │89.10.9 │同上        │14萬元（調│轉入王桂美之│
│    │        │            │查卷第144 │00000000000 │
│    │        │            │頁）      │號帳戶（何同│
│    │        │            │          │汶、何世兆、│
│    │        │            │          │甲○○各14  │
│    │        │            │          │萬元共42萬元│
│    │        │            │          │）（調查卷第│
│    │        │            │          │142頁）     │
├──┼────┼──────┼─────┼──────┤
│五  │89.10.11│00000000000 │500萬元（ │轉入王桂美之│
│    │        │            │調查卷第  │上揭帳戶（調│
│    │        │            │143頁）   │查卷第143頁 │
│    │        │            │          │）          │
├──┼────┼──────┼─────┼──────┤
│六  │89.11.10│00000000000 │298萬元（ │還王永源1000│
│    │        │            │調查卷第  │萬貸款（何同│
│    │        │            │147頁）   │汶336萬元、 │
│    │        │            │          │何世兆324萬 │
│    │        │            │          │元、甲○○  │
│    │        │            │          │298 萬元及王│
│    │        │            │          │桂美42萬元）│
│    │        │            │          │（調查卷第  │
│    │        │            │          │146頁）     │
├──┼────┼──────┼─────┼──────┤
│七  │89.12.21│同上        │52萬元（調│轉何錦英帳戶│
│    │        │            │查卷第149 │（乙○○498 │
│    │        │            │頁）      │萬、甲○○52│
│    │        │            │          │萬元，共計  │
│    │        │            │          │550萬元）（ │
│    │        │            │          │調查卷第150 │
│    │        │            │          │、151頁）   │
├──┼────┼──────┼─────┼──────┤
│八  │90.1.8  │同上        │560萬元（ │還王永源貸款│
│    │        │            │調查卷第  │（乙○○、何│
│    │        │            │153頁）   │世兆、甲○○│
│    │        │            │          │各560萬元， │
│    │        │            │          │共計1680萬元│
│    │        │            │          │）（調查卷第│
│    │        │            │          │152、154、  │
│    │        │            │          │155頁）     │
├──┼────┼──────┼─────┼──────┤
│九  │90.1.30 │同上        │1092萬元（│900萬元入朱 │
│    │        │            │調查卷第  │雲國之帳戶，│
│    │        │            │156頁）   │192萬元入高 │
│    │        │            │          │建華之帳戶（│
│    │        │            │          │調查卷第158 │
│    │        │            │          │頁）        │
├──┼────┼──────┼─────┼──────┤
│十  │90.3.2  │同上        │288萬元（ │還朱雲國貸款│
│    │        │            │調查卷第  │（何錦英39萬│
│    │        │            │163頁）   │萬、乙○○  │
│    │        │            │          │429萬、何世 │
│    │        │            │          │兆294萬、何 │
│    │        │            │          │世強288萬， │
│    │        │            │          │共計1050萬元│
│    │        │            │          │）（調查卷第│
│    │        │            │          │162、163、  │
│    │        │            │          │164頁）     │
├──┼────┴──────┴─────┴──────┤
│    │共計詐取金額：6904萬元                          │
└──┴────────────────────────┘
附表四
┌─────┬─────────┬─────────────┐
│編號      │扣案之物          │應沒收之物                │
├─────┼─────────┼─────────────┤
│１        │(1)開戶之印鑑卡   │(1)「王永源」之印章一枚   │
│王永源部分│(2)90.6.28取款憑條│(2)開戶印鑑卡上「王永源」 │
│          │（其上之簽章係屬真│   之印文二枚、「王永源」 │
│          │正）              │   之簽名一枚             │
├─────┼─────────┼─────────────┤
│２        │(1)開戶之印鑑卡、 │(1)「朱雲國」之印章一枚   │
│朱雲國部分│申請書（其上之簽名│(2)開戶印鑑卡、申請書上之 │
│          │係真正）          │   「朱雲國」印文計二枚   │
│          │(2)撥款通知書計二 │                          │
│          │十紙（其上之印文均│                          │
│          │係真正）          │                          │
├─────┼─────────┼─────────────┤
│３        │(1)開戶之印鑑卡、 │(1)「劉明郎」之印章一枚   │
│劉明郎部分│申請書（其上之簽名│(2)開戶印鑑卡、申請書上之 │
│          │係真正）          │   「劉明郎」印文計二枚   │
│          │(2)撥款通知書計六 │                          │
│          │紙（其上之印文均係│                          │
│          │真正）            │                          │
├─────┼─────────┼─────────────┤
│４        │(1)開戶之印鑑卡、 │(1)開戶印鑑卡、申請書上之 │
│石幸盈部分│申請書（其上之簽名│   「石幸盈」簽名計二枚。 │
│          │係偽造）          │                          │
│          │(2)撥款通知書計二 │                          │
│          │紙（其上之簽章係屬│                          │
│          │真正）            │                          │
├─────┼─────────┼─────────────┤
│５        │89年1月26日「何同 │取款憑條上偽造之「何同紋」│
│          │紋」名義之取款憑條│印文一枚。                │
│          │（見調查卷第17頁）│                          │
│          │                  │                          │
├─────┼─────────┼─────────────┤
│６        │89年2月3日「何世兆│取款憑條上偽造之「何世兆」│
│          │」名義之取款憑條  │印文一枚。                │
│          │（見調查卷第18頁）│                          │
│          │                  │                          │
└─────┴─────────┴─────────────┘
附錄：本案論罪科刑法條全文
修正前銀行法第125條之2
銀行負責人或職員，意圖為自己或第三人不法之利益，或損害銀
行之利益，而為違背其職務之行為，致生損害於銀行之財產或其
他利益者，處三年以上十年以下有期徒刑，得併科新臺幣一億元
以下罰金。
銀行負責人或職員二人以上共同實施前項犯罪之行為者，得加重
其刑至二分之一。
前二項之未遂犯罰之。
前三項規定，於外國銀行或經營貨幣市場業務機構之負責人或職
員，適用之。
中華民國刑法第二百十條
偽造、變造私文書，足以生損害於公眾或他人者，處五年以下有
期徒刑。
中華民國刑法第二百十六條
行使第二百十條至第二百十五條之文書者，依偽造、變造文書或
登載不實事項或使登載不實事項之規定處斷。
中華民國刑法第二百十五條
從事業務之人，明知為不實之事項，而登載於其業務上作成之文
書，足以生損害於公眾或他人者，處三年以下有期徒刑、拘役或
五百元以下罰金。
中華民國刑法第三百三十九條
意圖為自己或第三人不法之所有，以詐術使人將本人或第三人之
物交付者，處五年以下有期徒刑、拘役或科或併科一千元以下罰
金。
以前項方法得財產上不法之利益或使第三人得之者，亦同。
前二項之未遂犯罰之。

司法院資訊處製作；財團法人民間司法改革基金會備份。
